最高法院刑事判決　　　　　　九十四年度台上字第三四一三號
　　上　訴　人　甲○○
上列上訴人因業務過失致人於死案件，不服台灣高等法院中華民
國九十一年八月七日第二審判決（九十一年度交上訴字第八八號
，起訴案號：台灣新竹地方法院檢察署八十九年度偵字第六三四
一號），提起上訴，本院判決如下：
    主  文
原判決撤銷，發回台灣高等法院。
    理  由
本件原判決認定上訴人甲○○平日以駕駛聯結車載運貨物為業，
係從事駕駛業務之人，於民國八十八年八月二十二日下午一時五
十五分許，駕駛車號ＨＦ－一一三號聯結車，沿新竹縣橫山鄉○
○路由北往南方向行駛，本應注意駕駛人駕駛汽車，應遵守道路
交通標誌、標線、號誌之指示，行車速度，亦應依標誌之規定，
行經彎道時，應減速慢行，作隨時停車之準備，又汽車在雙向四
車道行駛時，大型汽車除超越同一車道之前車或準備左轉彎外，
均不得在內側車道行駛；而依當時情形係晴天，有日間自然光線
，視線良好，亦無不能注意之情事，竟疏於注意，駕駛大型聯結
車行駛於該路段內側車道內，超速且壓分向限制線（雙黃實線）
，適黃亮駕駛ＬＣ－五一二六自用小客車搭載其妻李尤妹，沿
新竹縣橫山鄉○○路由南往北方向行駛於對向車道，本應注意駕
駛人駕駛汽車，應遵守道路交通標誌、標線、號誌之指示，且汽
車行駛時，駕駛人應注意車前狀況，並隨時採取必要之安全措施
，黃亮因與其妻李尤妹於車上聊天，疏未注意，竟跨越分向限
制線（雙黃實線）而駛入該路段由北往南之內側車道，上訴人發
現後，緊急採取煞車及向外側車道閃避之措施，惟已閃避不及，
迎面撞上未採取任何煞車或迴避動作之黃亮所駕駛之自用小客
車，黃亮因猛烈撞擊而出血性休克、兩側肋骨骨折併內臟破裂
，經送醫不治死亡，同車乘客李尤妹受有頭部外傷、顏面多處撕
裂傷及左膝撕裂傷之傷害；上訴人肇事後，於犯罪尚未為有偵查
犯罪職權之公務員發覺前，留在肇事現場，向到場處理警員游世
品自首而接受裁判等情。因而撤銷第一審諭知上訴人無罪之判決
，改判論處上訴人從事業務之人因業務上之過失致人於死罪刑，
固非無見。
惟查：（一）汽車駕駛人在畫有分向限制線之雙向車道駕駛汽車
，對於對向之汽車駕駛人違規侵入其車道之行為，除該對向汽車
駕駛人違規侵入其車道所導致之危險，為其所可預見，且依法律
、契約、習慣、法理及日常生活經驗等，在不超越社會相當性之
範圍內有注意義務者，仍有以一定之行為避免結果發生之義務外
，其因信賴對向駕駛汽車行駛之駕駛人亦能為必要之注意，在遵
行車道內行駛，對於不可知之對向汽車駕駛人違規侵入其車道之
行為，自無預防義務。本件原判決認定上開事實，如果無訛，上
訴人駕駛聯結車雖違規超速行駛於內側車道，但仍在其應遵行之
車道內行駛，而死者黃亮卻駕駛汽車跨越分向限制線侵入來車
道即上訴人應遵行之車道；則上訴人對於駕駛汽車在對向車道行
駛之黃亮駕車侵入其車道之行為，是否可預見？能否來得及防
範？又依法律或契約或習慣或法理或日常生活經驗或其他有無注
意以避免危險結果發生義務？凡此俱與認定上訴人對本件車禍之
發生有無過失，至有關係，原審俱未予釐清，遽以上訴人駕駛聯
結車在雙向四線道違規超速行駛於內側車道及「客觀上可預見他
人亦可能違規橫越車道」等詞，而認上訴人有過失，尚嫌速斷，
難昭折服。（二）有罪之判決書，對於被告有利之證據不採納者
，應於理由內記載其理由，此為刑事訴訟法第三百十條第二款所
規定。卷查台灣省車輛行車事故覆議鑑定委員會覆議意見書及中
央警察大學鑑定書，均認為上訴人對本件車禍之發生並無肇事因
素，原判決對此等有利於上訴人之證據，僅因其等之鑑定意見與
其認定不符即不予採納，而未詳述不能採納之理由，亦嫌理由欠
備。上訴人之上訴意旨指摘原判決違背法令，非無理由，應認有
撤銷發回更審之原因。
據上論結，應依刑事訴訟法第三百九十七條、第四百零一條，判
決如主文。
中　　華　　民　　國　九十四　年　　六　　月　二十三　日
                      最高法院刑事第六庭
                          審判長法官  莊　登　照
                                法官  洪　明　輝
                                法官  黃　一　鑫
                                法官  魏　新　和
                                法官  林　秀　夫
      本件正本證明與原本無異
                                      書  記  官
中　　華　　民　　國　九十四　年　　六　　月　二十九　日
                                                    Ａ
